【裁判字號】    89,台上,488
【裁判日期】    890127
【裁判案由】    違反槍砲彈藥刀械管制條例
【裁判全文】
最高法院刑事判決                                八十九年度台上字第四八八號
    上訴人  台灣高等法院高雄分院檢察署檢察官
    被  告  甲○○
右上訴人因被告違反槍砲彈藥刀械管制條例案件，不服台灣高等法院高雄分院中華民
國八十八年十二月七日第二審判決（八十八年度上訴字第一五○號，起訴案號：台灣
高雄地方法院檢察署八十七年度偵字第一一二八號），提起上訴，本院判決如左：
    主  文
上訴駁回。
    理  由
本件原判決以公訴意旨略以被告甲○○於民國八十四年年底，在高雄市○○路高速公
路，收受不詳年籍之莊新長所寄託保管具殺傷力之奧地利ＧＬＯＣＫ廠制十七型九Ｍ
Ｍ口徑之制式半自動手槍一枝，及適用該槍之制式子彈十發。於八十七年一月五日十
三時十分許與靖衛國同車出遊，持出防身。行至高雄市○○區○○路與孔鳳路口為警
盤查，未停車並加速逃逸。在該區○○街五十九巷口，將槍、彈丟棄路旁，旋抵同區
大坪頂重劃區為警捕獲，並扣得上開槍、彈。因認被告涉犯槍砲彈藥刀械管制條例第
七條第四款及第十二條第四項之持有手槍、子彈罪嫌。惟查犯罪事實應依證據認定之
，無證據不得推定其犯罪事實；被告之自白，不得作為有罪判決之唯一證據，仍應調
查其他必要之證據，以察其是否與事實相符；又不能證明被告犯罪者，應諭知無罪之
判決，刑事訴訟法第一百五十四條、第一百五十六條第二項、第三百零一條分別定有
明文。訊據被告堅決否認涉有右揭持有手槍、子彈之犯行，辯稱：本案伊係為張國泰
頂罪，上開手槍、子彈非伊所持有，伊不認識「阿龍」其人，亦無到咖啡廳持交槍、
彈。為警查獲時，張國泰因另案通緝，一直要伊替他頂罪，說只會判一年多，且可交
保，伊一時糊塗，基於朋友道義替他頂罪。伊於警訊、偵查中及原審法官受理羈押聲
請時所坦承持有手槍、子彈，均非實在等語。本件被告於警訊、偵查中及原審法官受
理羈押聲請時，固曾自白持有上開手槍、子彈。但查被告羈押後經檢察官提訊時，隨
即改稱：「當時四人同車，我、靖衛國、張順和、張國泰（他因案通緝，警訊中稱賴
英仕）……槍是張國泰的，我們不知道他身上帶槍，等到被警察追他才丟出車外。張
國泰通緝中，怕被押，張順和在假釋中，靖衛國是獨子，所以由我頂，張國泰告訴（
我）刑期很低……」。嗣後於第一審及原審審理亦始終否認上開手槍、子彈為其持有
。則被告先前之自白，與嗣後所供，迥不相同，自難逕認為真實。況被告翻異後，所
稱警訊中之賴英仕，係張國泰之冒名，業經調查屬實。另所稱張國泰在通緝中、張順
和在假釋中，均有臺灣高雄地方法院檢察署刑案資料查註紀錄表在卷可按，俱見被告
上開所辯，並非全然子虛。證人靖衛國於檢察官訊問時證稱：「（當時為何由被告甲
○○頂這把槍？）至小港派出所地下室，有聽到阿泰（指張國泰）叫甲○○來頂罪…
…有看到坐在我鄰座張國泰將槍丟到車外……」「……那天我有看到張國泰丟掉那把
槍……甲○○坐車後座，後面車窗均未打開，他沒有丟東西。」於原審調查時復到庭
證稱：「（八十七年一月五日是否有與被告甲○○同車在小港區○○路與孔鳳路口為
警查獲？）是的，當天張國泰、張順和由北南下找我，我帶他們及甲○○三人去吃飯
，但不知張國泰他身上帶槍，車上帶有槍械之事，我沒有問張國泰。我們欲到紅毛港
吃海產，由我開車，車行到案發地點時遇到警察，張國泰說不要停車，後來張國泰就
從車窗口往外丟出一包東西，這包東西後來被警查扣，才知道是槍、彈……下午一點
多被移送到警局，晚上六、七點時才製作完警訊筆錄……當時張國泰叫被告幫他擔下
槍彈罪責……只知道張國泰確有叫甲○○頂罪。」證人張國泰於第一審囑託臺灣台中
地方法院訊問時證稱：「有，這槍及子彈是在被攔檢前兩天，約在一月三日在高雄大
寮之一間咖啡店內，綽號『阿龍』的三、四十歲者交給我，『阿龍』是高雄人，住那
裏我不知道，該槍是我向他借來玩的，有十顆子彈……；（在青山街五十九巷口，何
人將槍、彈丟出窗外？）是我。「經原審囑託臺灣台中地方法院訊問時證稱：「（遭
警追逐時何人持有扣案之槍彈？何人丟出車外？）是我持有，並由我丟出車外……（
槍、彈是何人交予你的？）是甲○○的朋友在咖啡廳交給我的……甲○○的朋友叫『
阿龍』。」經原審借提到庭訊問時證稱：「（上開槍彈何人持有？何人將之丟出車外
？）我持有，我將之丟出車外路旁的。」「（上開槍彈是否被告於八十七年一月三日
在高雄縣大寮某咖啡店向綽號阿龍借的？）應該不是，我那天喝酒醉了。」「（你於
原審囑託訊問供稱槍是被告向綽號阿龍拿的，是否實在？）那時我亂講，因我當時在
台中案件很多。」「那是我猜的，我並不知道槍、彈是何人所有。」「（是否有與被
告商量，叫被告扛下這條罪？）有，因我當時通緝中，怕被收押。」等語。足見案發
當時上開手槍、子彈確係張國泰所持有，並由張國泰將之丟出車外路旁。為警查獲之
後，亦由張國泰請求被告頂罪。證人即被告之父張炳然於原審調查中到庭證稱：「事
後張國泰及張順和二人到我家中，張國泰叫我放心，甲○○會沒有罪，並交付一包內
裝金錢之東西給我，並對我說若被告最後被判有罪，他會出面說明案情，頂下罪責，
叫我放心，但我很生氣，並沒有收下他的錢。」，核與張國泰於原審調查中到庭證稱
：「（案發後是否到被告家中拿錢給被告父母遭拒？）有，是被告父母透過朋友打電
話給我，要拿五萬元給被告父母。……因被告收押，我要託他們拿到看守所給被告。
」等語大體相符，益足認被告確係因張國泰之請求而為張國泰頂罪。否則張國泰何須
於被告經收押後，拿錢至被告家中，欲交予被告之父母？至於張國泰、張順和、靖衛
國，於警訊時雖均供證案發當時上開手槍、子彈確係被告所持有，並由被告將之丟出
車外路旁云云。惟此係被告於警訊前應允為張國泰頂替罪責，其等於警訊時為撇清責
任所為之供詞，自難再以之為被告不利之論據。另張國泰於第一審囑託臺灣台中地方
法院訊問時，證稱八十七年一月三日在高雄縣大寮鄉某咖啡店綽號「阿龍」將槍交予
被告，再由被告將槍交予張國泰，被告帶路要去山上試射云云，另於原審囑託臺灣台
中地方法院訊問時證稱：槍、彈是被告當日拿出來的等語，核與其經原審借提到庭訊
問時所證完全不符，其所供要去山上試射，亦與證人靖衛國、張順和自警訊以迄偵審
中所證不符，自均不得資為被告不利之論據。另證人張順和於第一審囑託福建金門地
方法院訊問時雖證稱：手槍和子彈均是被告所有。惟其所供與張國泰、靖衛國前開證
詞不合，且觀諸張順和於上開囑託訊問中，仍未供出案發當時上開手槍、子彈均係張
國泰所持有，並由張國泰將之丟出車外路旁之事實，顯係迴護張國泰之詞，自不得資
為被告不利之論據。綜上所述，本件案發當時上開手槍、子彈確係張國泰所持有，並
由張國泰將之丟出車外路旁。為警查獲之後，亦由張國泰請求被告頂罪之事實，已據
張國泰、靖衛國供證甚明。而被告經收押後，張國泰曾拿錢至被告家中，欲交予被告
之父母，經證人即被告之父張炳然於原審調查中到庭證明屬實，亦為張國泰於原審調
查時所是認。足認被告所辯上開槍彈非其所持有而丟棄車外等語，應堪採信。被告前
開於警訊、偵查中及原審法官受理羈押聲請時之自白，核與事實不符，不得資為其犯
罪之論據。此外，復查無其他積極證據足資認定被告持有上開槍彈，不能證明其犯罪
。因而撤銷第一審判決，諭知被告無罪，經核於法並無違誤。檢察官上訴意旨，仍執
陳詞，就原判決明白論斷之事項及原審認事採證職權之行使，專憑己見，任意指摘原
判決違法，非有理由，應予駁回。
據上論結，應依刑事訴訟法第三百九十六條第一項，判決如主文。
中      華      民      國    八十九    年      一      月    二十七    日
                              最高法院刑事第八庭
                                  審判長法官  吳  雄  銘
                                        法官  池  啟  明
                                        法官  石  木  欽
                                        法官  郭  毓  洲
                                        法官  吳  三  龍
      右正本證明與原本無異
                                              書  記  官
中      華      民      國    八十九    年      一      月    三十一    日


司法院資訊處製作；財團法人民間司法改革基金會備份。
